【裁判字號】    90,簡上,273
【裁判日期】    900928
【裁判案由】    給付票款
【裁判全文】
臺灣臺中地方法院民事判決  九十年度簡上字第二七三號
    上  訴  人  乙○○
    訴訟代理人  甲○○
    被  上訴人  丙○○
右當事人間請求給付票款事件，上訴人對於中華民國九十年五月九日本院台中簡易庭
第一審判決（九十年度中簡字第一一一三號），提起上訴，本院判決如左：
    主      文
上訴駁回。
第二審訴訟費用由上訴人負擔。
    事      實
甲、上訴人方面：
一、聲明：
  (一)原判決廢棄。
  (二)右廢棄部分，駁回被上訴人在第一審之訴。
二、陳述：除與原判決記載相同者，茲引用之外，補稱：
  (一)票據法第十四條第二項規定以不相當對價取得票據者，不得享有優於其前手之權
    利，而所謂「以不相當對價」乃指執票人之取得系爭票據係出於與票面金額不相
    當之對價而取得者，即足認之，並不以執票人知悉發票人與執票人前手間之原因
    關係為必要。本件被上訴人不論於其自訴訴外人蔡江淑女詐欺案件審理中或於本
    件原審審理時，均自承系爭二紙支票係由訴外人蔡江淑女以票貼方式向其調借現
    金，而依一般社會通念，票貼者，乃執票人因急需現金週轉，而以其持有而尚未
    到期之客票，向他人調借低於票面金額之行為，是本件被上訴人之取得系爭二紙
    支票自屬以不相當對價取得票據，應繼受其前手即訴外人蔡同原之瑕疵，依前揭
    說明，上訴人得以與訴外人蔡同原之原因關係對抗被上訴人。
  (二)又被上訴人與訴外人蔡江淑女已於其自訴詐欺案件中，已與訴外人達成民事和解
    ，是被上訴人既與訴外人蔡江淑女達成和解，其之取得系爭二紙支票當屬以不相
    當對價甚明，原審未詳為查明，即逕認被上訴人與訴外人蔡江淑女間因票貼之糾
    紛，不在該和解之範圍，顯有疏漏，爰提起上訴，求為廢棄原審判決，並駁回被
    上訴人在第一審之訴。
三、證據：援用第一審所提出之證物。
乙、被上訴人方面：
一、聲明：
    如主文所示。
二、陳述：除與原判決記載相同者，茲引用之外，補稱：
    否認取得系爭支票係以不相當對價取得，被上訴人取得系爭支票是因借款五十萬
    元予訴外人蔡江淑女而取得者。
三、證據：援用第一審所提出之證物。
    理      由
一、本件被上訴人起訴主張其執有上訴人所簽發如附表所示支票二紙，詎於附表所示
    之提示日提示後均遭退票，爰本於票據關係請求判決上訴人應給付被上訴人五十
    萬元，及自附表所示提示日起至清償日止，按週年利率百分之六計算之利息，並
    提出支票及退票理由單各二紙為證。上訴人對本件系爭支票之真正不爭執，惟以
    系爭支票原係上訴人向訴外人蔡同原訂購燈飾之買賣價款，惟訴外人蔡同原並未
    依約交付上訴人所訂購之燈飾，是上訴人自得對訴外人蔡同原主張原因關係之抗
    辯。又被上訴人自承系爭二紙支票係由訴外人蔡江淑女以票貼方式向其調借現金
    ，而依一般社會通念，票貼者，乃執票人因急需現金週轉，而以其持有而尚未到
    期之客票，向他人調借低於票面金額之行為，是被上訴人之取得系爭二紙支票自
    屬以不相當對價取得票據；且被上訴人已與訴外人蔡江淑女達成民事和解，更可
    認其取得系爭二紙支票當屬以不相當對價；是被上訴人應繼受其前手即訴外人蔡
    同原之瑕疵，上訴人得以與訴外人蔡同原之原因關係對抗被上訴人等語置辯。
二、查被上訴人主張其執有上訴人所簽發如附表所示支票二紙，經提示後未獲付款等
    事實，業據被上訴人提出支票及退票理由單各二紙為證，復為上訴人所不爭執，
    堪信被上訴人所主張此部分事實為真實。
三、上訴人雖以系爭支票係訴外人蔡江淑女持向被上訴人票貼者，且被上訴人已與訴
    外人蔡江淑女於另案達成民事和解，足見被上訴人取得系爭支票為以不相當對價
    取得支票，上訴人得以對被上訴人前手之抗辯事由，對抗被上訴人等情置辯；惟
    為被上訴人否認，並主張其係借款五十萬元予訴外人蔡江淑女而取得系爭支票者
    。按當事人主張有利於己之事實者，就其事實有舉證之責任，民事訴訟法第二百
    七十七條前段定有明文；又票據法第十四條第二項所謂以不相當之對價取得票據
    者，係指無對價或以不相當之對價自無票據權利人之手取得其票據者而言；且票
    據行為為不要因行為，執票人不負證明關於給付原因之責任，如票據債務人主張
    執票人取得票據係無對價或以不相當對價取得，應由該債務人負舉證責任。本件
    上訴人對於被上訴人所執有系爭支票之真正並不爭執，而上訴人既主張被上訴人
    之取得系爭支票係以不相當對價取得者，自應由上訴人負舉證之責。上訴人僅以
    被上訴人之取得系爭支票係由於訴外人蔡江淑女持向被上訴人貼現為由，即認依
    一般社會通念被上訴人之取得票據係以不相當之對價，並未提出具體事證以實其
    說，僅空指貼現即為以不相當對價取得票據，已不足採。且查所謂票據貼現，係
    由持票人持未到期票據向他人換取金錢，並由該取得票據之人預扣利息後，交付
    所餘金錢之謂也；銀行業則以折扣方式，預收利息而購入未到期票據之方式經營
    票貼業務（銀行辦理票據承兌、保證及貼現業務辦法第二條後段參照）；即於票
    據貼現之情形，原持票人於票據貼現時，一般而言固均取得較票據面額為低之金
    額，惟此乃於貼現時經預扣利息使然，非謂所有票據貼現行為均係以不相當之對
    價取得票據；又所謂和解係指當事人約定相互讓步，以終止爭執或防止爭執之發
    生，並因和解而使當事人拋棄之權利消滅及取得和解契約所明定之權利；查上訴
    人主張被上訴人與訴外人蔡江淑女就系爭支票已達成民事和解，固據其於原審提
    出臺灣高等法院台中分院八十九年度上易字第二一三九號刑事判決影本一件為證
    ，然被上訴人是否與訴外人就系爭支票債權達成民事和解，依前所述，僅係約定
    相互讓步，以終止爭執或防止爭執之發生，其效力既不及於上訴人，且和解亦無
    從證明被上訴人之取得支票係出於不相當之對價者；是上訴人主張被上訴人取得
    系爭支票係因訴外人蔡江淑女持票貼現，及其二人業已和解為由，而認被上訴人
    係以不相當對價取得系爭支票，自不可採。
三、按在票據上簽名者，依票上所載之文義負責；發票人應照支票文義擔保付款之責
    任；票據債務人不得以自己與發票人或執票人之前手間所存抗辯之事由對抗執票
    人；執票人向支票債務人行使追索權時，得請求自為付款提示日起之利息，如無
    約定利率者，依年利六釐（即百分之六）計算，票據法第五條第一項、第十三條
    前段、第一百二十六條、第一百三十三條分別定有明文。本件被上訴人既執有上
    訴人所簽發如附表所示之支票；且上訴人既未能證明被上訴人之取得系爭支票確
    係以不相當之對價取得者，而上訴人與被上訴人又非直接之前後手，依前揭法律
    規定，姑不論上訴人所主張該支票係其因購買燈飾而交付訴外人蔡同原，且訴外
    人蔡同原未依約交付買賣之燈飾等情是否可採，上訴人均不得持之對抗被上訴人
    ，是上訴人所辯，自無可取。從而，被上訴人依票據之法律關係，請求上訴人給
    付五十萬元，及分別如附表所示提示日起，至清償日止，按週年利率百分之六計
    算之利息，為有理由，應予准許。又命清償票據上債務之判決，應依職權宣告假
    執行，民事訴訟法第三百八十九條第一項第四款定有明文。原審因判決命上訴人
    如數給付及自附表所示提示日起之法定遲延利息，並依職權宣告假執行，於法並
    無不合。上訴意旨指摘原判決不當，求予廢棄改判，為無理由，應駁回其上訴。
據上論結，本件上訴為無理由，依民事訴訟法第四百三十六條之一第三項、第四百四
十九條第一項、第七十八條，判決如主文。
中      華      民      國    九十      年      九      月    二十八    日
                          臺灣臺中地方法院民事第三庭
~B審判長法官  張瑞蘭
~B法      官  莊嘉蕙
~B法      官  林源森
右為正本係照原本作成
不得上訴
中      華      民      國    九十      年      十      月      五      日
~B法院書記官
~FO
附表：
┌──┬───┬───┬─────┬───────┬──────┬───┐
│編號│發票日│發票人│付  款  人│票  面  金  額│票        號│提示日│
│    │年月日│      │          │（新台幣）    │            │年月日│
├──┼───┼───┼─────┼───────┼──────┼───┤
│一  │7.5.│丙○○│臺中商業銀│貳拾伍萬元    │BCSA0000000 │7.5.│
│    │      │      │行大慶分行│              │            │      │
│    │      │      │          │              │            │      │
├──┼───┼───┼─────┼───────┼──────┼───┤
│二  │8.5.│丙○○│臺中商業銀│貳拾伍萬元    │BCSA0000000 │8.5.│
│    │      │      │行大慶分行│              │            │      │
│    │      │      │          │              │            │      │
└──┴───┴───┴─────┴───────┴──────┴───┘


司法院資訊處製作；財團法人民間司法改革基金會備份。
